【裁判字號】    98,台上,5049
【裁判日期】    980903
【裁判案由】    常業詐欺
【裁判全文】
最高法院刑事判決            九十八年度台上字第五０四九號
上  訴  人  甲○○
選任辯護人  林鴻駿律師
上  訴  人  乙○○
選任辯護人 黃慕容律師
上列上訴人等因常業詐欺案件，不服台灣高等法院高雄分院中華
民國九十五年十二月二十九日第二審判決（九十五年度上訴字第
一三三二號，起訴案號：台灣高雄地方法院檢察署九十四年度偵
字第六二八六號），提起上訴，本院判決如下：
    主  文
原判決關於甲○○、乙○○部分撤銷，發回台灣高等法院高雄分
院。
    理  由
本件原判認定上訴人甲○○、乙○○有其事實欄所載之以犯詐欺
罪為常業犯行，因而維持第一審依行為時刑法第三百四十條規定
，論上訴人等以共同意圖為自己不法之所有，以詐術使人將本人
之物交付為常業罪（乙○○為累犯），各處有期徒刑二年六月之
判決，駁回上訴人等在第二審之上訴；固非無見。
惟查：(一)、除刑事訴訟法有特別規定外，已受請求之事項未予判
決者，其判決當然違背法令，刑事訴訟法第三百七十九條第十二
款定有明文。本件檢察官於起訴書引為犯罪事實一部之附表編號
二指稱：上訴人等有共同於民國九十三年清明節前後，以訛售「
抗癌症特效藥」之方式，向曾林竹英詐取新台幣（下同）十萬元
等情。而原判決僅就上訴人等如原判決附表（下稱附表）一編號
1至4所載詐取被害人林吉雄、黃玉枝、陳天福之金錢及對林文枝
詐欺取財未遂部分予以審理外，其對檢察官所指上訴人另涉嫌詐
取曾林竹英十萬元犯行部分，則未於理由欄說明上訴人等是否有
該部分犯行，亦未論述其就該部分究如何為法律上評價之理由，
難謂無已受請求之事項未予判決之違法。(二)、共同正犯之成立，
以有犯意之聯絡，與行為之分擔為要件，而此項要件，除應於事
實欄內，詳加記載外，並應於理由內逐一說明其認定此項事實所
憑之證據，方足資為論罪科刑之根據。倘事實欄已有敘及而理由
未加說明，是理由不備，若理由已加說明，而事實欄無此記載，
則理由失其依據，均足為構成撤銷之原因。原判決事實記載，上
訴人二人與劉德亮、陳復華等人間，就本件以犯詐欺罪為常業犯
行，俱為共同正犯。然對陳復華究係如何具有犯意聯絡而為行為
之分擔乙節，於事實欄並未認定記載，即逕認其為共同正犯，併
有理由欠備之可議。(三)、原判決事實認定，上訴人二人與劉德亮
、陳復華等人，於九十三年四月間，在高屏地區，共組俗稱「金
光黨」詐騙集團，自九十三年四月間起，先後多次於如其附表一
編號1至3所列時間，由劉德亮、甲○○先行尋覓欲行騙之對象，
經選定目標後，再由劉德亮夥同黃鈺清分別喬裝大公司老闆及司
機，以賓士牌自小客車代步，藉消費或探尋有無土地出售為由，
與該附表一編號1至3所示被害人林吉雄等人接觸，俟取得信任後
，即以訛售「抗癌症特效藥」之方式，向林吉雄等人詐得共六百
五十萬元等情。如若無訛，似認黃鈺清就該附表一編號1至3所示
犯行，亦為共同正犯。然理由欄第三段(四)之3卻復載述：「但應
可認定黃鈺清係自附表一編號1至3犯行後始行加入上開金光黨集
團，而參與附表一編號4 所示犯行」等詞（見原判決第十一頁第
四至六行），似謂黃鈺清僅就附表一編號4 部分犯行為共同正犯
。復於理由欄第四段述稱：上訴人等與陳復華、劉德亮、黃鈺清
間，就本案以犯詐欺罪為常業犯行，有犯意聯絡及行為分擔，均
應論以共同正犯等語（見原判決第十二頁第二一至二四行），又
謂黃鈺清就附表一編號1至4之犯行，均為共同正犯，同有理由矛
盾之可議。以上或為上訴人等上訴意旨所指摘，或為本院得依職
權調查之事項，應認有將原判決關於甲○○、乙○○部分撤銷發
回更審之原因。
據上論結，應依刑事訴訟法第三百九十七條、第四百零一條，判
決如主文。
中    華    民    國  九十八  年    九    月    三    日
                      最高法院刑事第八庭
                          審判長法官  洪  文  章
                                法官  王  居  財
                                法官  郭  毓  洲
                                法官  黃  梅  月
                                法官  邱  同  印
      本件正本證明與原本無異
                                      書  記  官
中    華    民    國  九十八  年    九    月    七    日
                                                     m


司法院資訊處製作；財團法人民間司法改革基金會備份。
